【裁判字號】    98,台上,2236
【裁判日期】    980423
【裁判案由】    違反毒品危害防制條例
【裁判全文】
最高法院刑事判決            九十八年度台上字第二二三六號
上  訴  人  甲○○
上列上訴人因違反毒品危害防制條例案件，不服台灣高等法院台
中分院中華民國九十八年二月五日第二審判決（九十八年度上訴
字第二八一號，起訴案號：台灣台中地方法院檢察署九十七年度
毒偵字第四六一三號），提起上訴，本院判決如下：
    主  文
上訴駁回。
    理  由
按刑事訴訟法第三百七十七條規定，上訴於第三審法院，非以判
決違背法令為理由，不得為之。是提起第三審上訴，應以原判決
違背法令為理由，係屬法定要件。如果上訴理由書狀並未依據卷
內訴訟資料，具體指摘原判決不適用何種法則或如何適用不當，
或所指摘原判決違法情事，顯與法律規定得為第三審上訴理由之
違法情形，不相適合時，均應認其上訴為違背法律上之程式，予
以駁回。又依刑事訴訟法第三百五十條、第三百六十一條、第三
百六十二條、第三百六十七條規定，不服地方法院之第一審判決
，提起第二審上訴者，須提出上訴書狀，並應敘述「具體理由」
，為上訴必備之程式。所稱具體理由，必係依據卷內既有訴訟資
料或提出新事證，指摘或表明第一審判決有何採證、認事、用法
或量刑等足以影響判決本旨之不當或違法，而構成應予撤銷之具
體事由，始克相當（例如：依證據法則，具體指出原判決所採證
據何以不具證據能力，或依卷證資料，明確指出原判決所為證據
證明力之判斷如何違背經驗、論理法則）；如未依上揭意旨指出
具體事由，而僅泛言或單憑當事人自我說詞，指摘原判決採證違
法、認事用法不當、判決不公、量刑過重等等，即屬未敘述具體
理由，所提第二審上訴不合法律上之程式，得不經言詞辯論，由
第二審法院予以判決駁回。本件第一審判決依憑上訴人甲○○之
自白及驗尿報告等項證據，認定上訴人於民國九十七年七月三十
一日晚上九時許，在台中市○○路「大都會ＫＴＶ」包廂內，將
海洛因摻入香菸內點燃吸食等情，因予論處施用第一級毒品罪刑
。上訴人不服第一審判決，提起第二審上訴，雖形式上提出上訴
理由，然僅以其個人說詞，主張﹕伊前經觀察、勒戒及強制戒治
後，因無繼續施用毒品之傾向，於九十五年八月十四日釋放，此
後未再施用毒品，九十七年七月三十一日當晚，係因飲酒過量致
注意力下降，而誤食毒品，並非故意云云，有其上訴理由狀在原
審卷內可稽。原判決以上訴人之第二審上訴理由，既未依據卷證
資料或提出新事證，明確指出第一審判決有何採證、認事、用法
、量刑等不當或違法之具體事由，揆諸上開說明，自屬未敘述具
體理由，所提第二審上訴不合法律上之程式，爰不經言詞辯論，
逕以判決駁回。從形式上觀察，原判決並無違背法令之情形。上
訴意旨以上訴人之第二審上訴狀已記載不服第一審判決之理由，
即應認已敘明「具體理由」云云，泛詞指摘原判決有調查未盡、
適用法則不當、理由不備及矛盾之違法，顯係誤解上開法定上訴
第二審具體理由之涵意與相關法律規定，核與首揭得為第三審上
訴理由之違法情形，不相適合。再卷查，上訴人於第一審自白認
罪，並同意行簡式審判程序，對濫用藥物尿液檢驗報告等證據資
料亦表示無意見，復表示無其他證據請求調查，迄上訴法律審之
本院始主張傳訊證人周家田，以證明其係飲酒過量導致注意力下
降而誤食海洛因云云，亦非依據卷內資料執為指摘之適法第三審
上訴理由。本件上訴違背法律上之程式，應予駁回。
據上論結，應依刑事訴訟法第三百九十五條前段，判決如主文。
中    華    民    國  九十八  年    四    月  二十三  日
                      最高法院刑事第十庭
                          審判長法官  花  滿  堂
                                法官  黃  正  興
                                法官  陳  東  誥
                                法官  林  錦  芳
                                法官  洪  昌  宏
      本件正本證明與原本無異
                                      書  記  官
中    華    民    國  九十八  年    四    月  二十四  日
                                                    m


司法院資訊處製作；財團法人民間司法改革基金會備份。
